【裁判字號】    92,台上,6110
【裁判日期】    921031
【裁判案由】    違反毒品危害防制條例
【裁判全文】
最高法院刑事判決                              九十二年度台上字第六一一０號
    上  訴  人  甲○○
                        （另案在臺灣臺南監獄臺南分監執行）
    選任辯護人  蘇正信  律師
右上訴人因違反毒品危害防制條例案件，不服臺灣高等法院臺南分院中華民國九十二
年七月三十日第二審更審判決（九十二年度重上更(二)字第一八一號，起訴案號：臺灣
臺南地方法院檢察署八十七年度偵字第一二八三七號、八十七年度營偵字第一七八四
號），提起上訴，本院判決如左：
    主  文
上訴駁回。
    理  由
按刑事訴訟法第三百七十七條規定，上訴於第三審法院，非以判決違背法令為理由，
不得為之。是提起第三審上訴，應以原判決違背法令為理由，係屬法定要件。如果上
訴理由狀並未依據卷內訴訟資料，具體指摘原判決不適用何種法則或如何適用不當，
或所指摘原判決違法情事，顯與法律規定得為第三審上訴理由之違法情形，不相適合
時，均應認其上訴為違背法律上之程式，予以駁回。本件原判決撤銷第一審判決關於
上訴人甲○○（起訴書誤載為鐘久本）部分，改判論處上訴人共同連續販賣第二級毒
品（累犯）罪刑（處有期徒刑八年六月）。上訴人之上訴意旨略稱：（一）吳峙成在
偵查中固證稱於民國八十七年九月間向上訴人購買安非他命，惟其在警訊中一致供稱
施用之安非他命係向鄭志賢購買，從未言及向上訴人購買之事；嗣在第一審，吳峙成
復供稱：「我不認識甲○○，但認識鄭志賢，我錢放鄭處，請鄭志賢去買」、「鄭志
賢實際上向誰買的，我不曉得」、「我是聽鄭志賢說向甲○○買安非他命，所以我才
向檢察官說是向甲○○買的，甲○○的手機，我不曉得，是鄭志賢向檢察官說的」、
「是鄭志賢向我說是向甲○○買的，所以我一直認為是向甲○○買的」，而鄭志賢在
第一審供稱：「我和吳峙成向甲○○買共五次（指買安非他命）」，與吳峙成之供述
，又不一致，鄭志賢所供是否屬實，已值懷疑，鈞院前次發回意旨即一再指摘，應查
明鄭志賢供述之真實性，原審仍未調查釐清，有應於審判期日調查之證據未予調查之
違法。由上開供述，足認吳峙成並未向上訴人購買安非他命，原判決竟認上訴人已出
售安非他命予吳峙成，自有證據上理由矛盾之違法。（二）證人許福川在警訊中係供
稱：「我以行動電話告知簡宏泰要向其買安非他命，簡宏泰即告知我到允頌汽車旅館
三一０室找他，貴分局刑警即帶我前往允頌汽車旅館，由我叫門，之後甲○○下來開
門，貴分局刑警即入內臨檢，簡宏泰之行動電話為0000000000，簡宏泰在
我被解送期間，告知我要幫他翻供，並威脅我在庭上不可指證他販賣安非他命情事，
否則對我不利」，嗣於第一審復供稱：「是簡宏泰約我去，我要買安非他命，才見到
甲○○」、「在案發當天才認識甲○○」，足見許福川係欲向簡宏泰購買安非他命，
而查扣之帳冊三本，其中二本是簡泰宏所有，已據簡宏泰供承在卷，另一本為楊勝淵
所有，亦為楊勝淵所不否認，況且該三本帳冊之筆跡，與被告在筆錄上簽名之筆跡，
顯不相同，以肉眼即足判別，原判決竟認該帳冊屬上訴人所有，並以之作為認定上訴
人犯罪之證據，有證據上理由矛盾之違法。其認定上訴人與簡宏泰擬共同販賣安非他
命予許福川，又未說明認定為共犯之證據及其理由，有判決不備理由之違法。（三）
原審並未訊問證人蔡慶銘即採納蔡慶銘在審判外之陳述及上訴人在偵查中之自白，作
為不利於上訴人之證據，有未依法踐行審判程序及採證違背證據法則之違法云云。
惟查原判決依憑上訴人在偵查中供認販賣安非他命予蔡慶銘二次之自白、證人吳峙成
於偵查、原審共同被告鄭志賢在警訊、偵查及第一審、證人許福川於警訊及第一審、
證人吳俊祥、陳韋臣在原審之供述、扣案之安非他命十八包（共計淨重四六．四四公
克）、分裝用之塑膠袋十一個、供記載販賣安非他命之帳冊一本及法務部調查局第三
二○九號、第00000000號檢驗通知書各一份等證據資料，認定上訴人有其事
實欄所載之犯行，已於理由內詳敘其調查證據之結果及取捨證據認定之理由。並就上
訴人否認犯罪之辯解及證人吳峙成翻異前供，於第一審、上訴審所為有利於上訴人之
證述，認俱非可採，一一予以指駁。復列舉理由，說明上訴人前開販賣安非他命之行
為確係意在營利。就形式上觀察，原判決並無未盡證據調查能事、理由不備、證據上
理由矛盾、採證違背證據法則、未依法踐行審判程序等違背法令之情形。上訴意旨（
一）猶執原判決已敘明不足採信之吳峙成在第一審所為有利於上訴人供述，對事實審
法院採證認事自由判斷職權之合法行使，再為單純事實上爭辯，任指原判決有證據上
理由矛盾之違法，顯不足以辨識原判決已具備違背法令之形式要件。又原判決係以吳
峙成在偵查中之證述，與原審共同被告鄭志賢供稱：「吳峙成本來向甲○○買安非他
命，後來吳峙成欠甲○○錢，信用不好，甲○○不賣給他，他才透過我向甲○○買」
、「從八十七年十月初開始向甲○○買安非他命，最後一次在同年十月二十七日，每
包四千五百元（新臺幣，下同），共計五次，每次一包，都是他送至台南市○○○路
○段四五二巷八弄八號六○一室給我」，相互印證，乃認定：「上訴人自八十七年十
月初某日起至同年十月二十七日止，在台南市○○○路○段四五二巷八弄八號六○一
室，連續以每包四千五百元販賣第二級毒品安非他命予鄭志賢五次，每次一包」，核
屬事實審法院無違於證據法則之採證認事自由判斷職權之合法行使，並未違法。上訴
意旨（一）僅以原判決採納鄭志賢之供述，即指摘原判決未盡證據調查能事，自非合
法之第三審上訴理由。再依原判決事實認定，許福川洽購安非他命之聯絡對象雖係簡
宏泰，惟上訴人與簡宏泰就此部分犯罪事實，有犯意聯絡及行為分擔，為共同正犯。
其於理由內復敘明為此認定所憑之證據及其理由（見原判決第六頁第五行至第七頁第
九行），至於扣案之帳冊一本，上訴人在警訊中已供認係伊往允頌汽車旅館，其辯
稱之該帳冊所有人楊勝淵在第一審復證稱：「（問：是否為這幾張帳簿﹖提示警卷帳
本影本）這些都不是我的帳本」（見第一審卷第三三頁背面），則原判決依憑上述證
據資料，認定該帳冊係上訴人所有供犯罪所用之物，與上引卷內證據資料之內容，並
無牴觸，自無證據上理由矛盾之違法。上訴意旨（二）指摘原判決證據上理由矛盾、
理由不備各節，俱非依據卷內資料而為主張。又九十二年二月六日修正之刑事訴訟法
第一百五十九條、第一百五十九條之三規定，係於九十二年九月一日施行，在此之前
，有關證人警局供述筆錄之證據能力，仍應適用修正前刑事訴訟法相關規定。此觀諸
刑事訴訟法施行法第七條之二、第七條之三之規定自明。卷查原審係於九十二年七月
二十九日踐行審判程序，同年月三十日宣示判決，其時間均在刑事訴訟法第一百五十
九條、第一百五十九條之三規定施行之前，原審於審判期日，既以提示並告以要旨之
方式，將證人蔡慶銘之警訊筆錄、上訴人在偵查中供認販賣安非他命予蔡慶銘二次之
自白、扣案之安非他命二包（上訴人擬出售予蔡慶銘部分）及法務部調查局第000
00000號檢驗通知書等證據，提示予上訴人辯論（見原審卷第一八一頁），依當
時施行之刑事訴訟法第一百六十五條規定，即不能謂原審就此未加調查。則原判決以
證人蔡慶銘之警訊供述與上訴人在偵查中供認販賣安非他命予蔡慶銘二次之自白、上
訴人擬售賣予蔡慶銘之扣案安非他命二包及法務部調查局第00000000號檢驗
通知書等證據資料，相互印證，即認定：「上訴人於八十八年九月十五日及同年月十
七日，在台南縣永康市○○路二五八號等地，連續兩次販賣安非他命予蔡慶銘，每次
一小包，價錢為二千元及三千元，嗣蔡慶銘經警於八十八年九月十七日十八時許，在
台南市○區○○○路台南二中對面馬路查獲，供出曾向上訴人購買安非他命，遂與警
配合由其撥打上訴人之0000000000號行動電話聯絡，佯稱欲購買一兩四萬
元之安非他命，並約定在台南縣永康市○○路一五二號前交易，上訴人隨即兩包安
非他命，依約於八十八年九月十七日十九時許，前往上開地點擬販賣安非他命予蔡慶
銘時為警查獲而未遂，並在其穿著長褲口袋內扣得安非他命兩包（合計淨重六點二八
公克；包裝重零點五七公克）」，其所踐行之訴訟程序及採證法則之運用，均未違法
。上訴意旨（三）執此指摘原判決未依法踐行審判程序及採證違背證據法則，顯屬誤
會。綜上所論，本件上訴違背法律上之程式，應予駁回。
據上論結，應依刑事訴訟法第三百九十五條前段，判決如主文。
中      華      民      國    九十二    年      十      月    三十一    日
                              最高法院刑事第一庭
                                  審判長法官  施  文  仁
                                        法官  林  永  茂
                                        法官  蕭  仰  歸
                                        法官  洪  文  章
                                        法官  花  滿  堂
      右正本證明與原本無異
                                              書  記  官
中      華      民      國    九十二    年     十一     月      六      日
                                                                       Ｑ


司法院資訊處製作；財團法人民間司法改革基金會備份。
